臺北高等行政法院判決
　　　　　　　　　　　　　92年度訴字第05417號
　　　　　　　　　　　　　94.
原　　　告　禮坊實業有限公司
代　表　人　甲○○
訴訟代理人　丙○○
被　　　告　財政部基隆關稅局
代　表　人　朱恩烈（局長）
訴訟代理人　乙○○
上列當事人間因關稅法事件，原告不服財政部中華民國92年11月
5日台財訴字第0920055944號訴願決定，提起行政訴訟。本院判
決如下：
　　主  文
原告之訴駁回。
訴訟費用由原告負擔。
　　事  實
一、事實概要：
　  緣原告於民國（下同）91年11月11日委由港口事業股份有限
    公司向被告報運進口中國大陸產製紅、黑棗乾乙批（報單號
    碼：第AA／91／6225／0127號），其中第2項來貨乾紅棗報
    列進口稅則第0804．10．10號，稅率27﹪，經依關稅法第14
    條第2項規定於繳納保證金後准予先行驗放，嗣原告於提領
    後，以該批貨物顆粒大小不一、品質不良為由，於91年12
    月10日向該局申請依關稅法第46條規定准予掉換進口免徵關
    稅，經被告審核結果，其理由殊欠充分，乃於92年1月10 日
    以基普進字第0920100242號函否准所請，而原告未經核准即
    於同年1月8日將系爭貨物退運出口，復分別於92年4月3日及
    同年5月13日函向財政部申請准予待賣方重新依合約規定出
    貨進口時抵繳稅款或全額退稅，以保障原告權益，案經財政
    部函移財政部關稅總局轉經被告審核後，分別以92年5月5日
    基普進字第0920103675號函及92年6月9日基普進字第
    0920104778號函復否准原告所請。原告不服，提起訴願，經
    遭駁回，遂提起行政訴訟。
二、兩造聲明：
　(一)原告聲明：
    1.訴願決定、原處分均撤銷，並命被告退還已繳納之關稅、
      進口貨物費、營業稅等費用，金額為新台幣（下同）
      244,372 元。
　  2.訴訟費用由被告負擔。
  (二)被告聲明：
    1.駁回原告之訴。
    2.訴訟費用由原告負擔。
三、兩造之主張：
　(一)原告主張之理由：
    1.本件進口貨品被告僅以抽樣檢驗並非每箱均開驗何知其他
      未受檢箱數，沒有品質瑕疵及毀損情事呢？況且原告已附
      檢定報告，更可證明被告所言並非事實。
    2.原告於91年12月10日在合法期限內已經申請退運在案，被
      告僅以申請書格式不符及否認海事檢驗報告駁回原告要求
      。依海事檢驗報告已認定系爭貨物不適合在台灣銷售，且
      原告所定合約內就品質部分已明定色澤純正、顆粒清潔衛
      生、大小均衡等。
    3.為不服財政部台財字0920055944號函，再提出證據為佐證
      91年11月9日報單號碼AA／91／6225／0127進口報單及
      海關進口貨物稅費繳納證兼匯款申請書。為證明此批貨
      確實有瑕疵，特請中華民國財政部認定海事保險公證人—
      標準海事檢定有限公司對於此批貨的瑕疵檢定報告。依
      據檢定報告及原賣方人同意，已於92年1月8日因不良品退
      回，其出口報單AW／92／0041／2401。原告實在因為貨物
      確有瑕疵才忍痛將貨退回，此批貨品確已因不良品退回出
      口，故此批貨並沒有在國內流通出售，被告理因基於賦稅
      公平原則，將原告已繳納的稅款悉數退還。　(二)被告主張
      之理由：
    1.按「課徵關稅之進口貨物，發現損壞或規格、品質與原訂
      合約規定不符，由國外廠商賠償或掉換者，該項賠償或掉
      換進口之貨物，免徵關稅‧‧‧並提供有關證件，經查明
      屬實者為限。」為關稅法第46條所明定。本案進口之乾紅
      棗，原告以來貨顆粒大小不一品質不良為由，先後申請掉
      換進口免徵關稅及全額退款，惟查本案貨物之原訂合約並
      未載明貨物顆粒大小不一為買方排除接受條件，且來貨經
      被告查驗結果並無毀損情形，又經經濟部標準檢驗局核發
      輸入檢驗合格證書在案，被告未予照准，於法洵無不合。
    2.系爭貨物於進口通關時，業經經濟部標準檢驗局核發輸入
      檢驗合格證書，足堪確定合格，復查檢附之標準海事檢定
      有限公司檢定報告雖記載隨意抽取55箱（按紅棗共1100箱
      ）發現Ｂ「A LOT OF THE JUJUBES WERE
      DISCOLORED,SHRUNK OR HAD UNEVEN SIZES,OF WHICH
      SOME OF THEM WERE MILDEWED.」，惟系案貨物經被告驗
      貨單位複核結果，稱查驗時並未發現有毀損、瑕疵實情，
      則檢驗報告所載情形，與查驗結果不符，檢定報告即無法
      採信，自以進口通關時查驗結果為準。又原告於前訴願理
      由稱出口報單明確載明復出口原因是不良品退回乙節，查
      系爭貨物報運出口其通關方式係經由電腦篩選核定為C2
      免驗放行，原告雖於出口報單上繕載「不良品退回」字樣
      ，惟系爭貨物被告於進口查驗時並無有毀損而不堪使用之
      情事，原告縱於未經查驗之退運出口報單上自行繕載，亦
      難推翻系爭貨物進口時查驗之事實，況不良品退回，須依
      關稅法第46條規定程序辦理，原告擅自於出口報單繕載，
      自不生效力。
    3.原告雖於91年12月10日提出掉換進口免徵關稅申請書申請
      ，惟因所提出之「進口貨物賠償、掉換或短裝補運進口免
      稅申請書」與現行規定之申請書格式不符，經原告補正後
      於92年1月8日始重新投遞申請書，被告於92年1月10日以
      基普進字第0920100242號函復，並無違誤。再查依關稅法
      第46條規定賠償掉換之主體為進口之貨物，原告在未經被
      告依關稅法第46條第1項規定審核准予掉換免稅進口之前
      ，即將貨物退運出口，核與關稅法施行細則第43條第1項
      「‧‧‧退回國外掉換之貨物報運出口時，海關應就納稅
      義務人依前條規定提供之申請書核對相符及查驗屬實後放
      行。」之規定不符，其申請掉換進口免稅或退稅事宜，理
      由殊欠充分且於法無據。
    4.原告並未提出產品購銷合同供被告參考，原告提出於被告
      的是售貨合約。
　　理  由
一、本件訴訟繫屬中被告代表人洪啟清改由朱恩烈擔任，茲據新
    任代表人具狀承受訴訟，核無不合，應予准許。
二、按「課徵關稅之進口貨物，發現損壞或規格、品質與原訂合
    約規定不符，由國外廠商賠償或掉換者，該項賠償或掉換進
    口之貨物，免徵關稅。但以在原貨物進口之翌日起一個月內
    申請核辦，並提供有關證件，經查明屬實者為限。」為關稅
    法第46條第1項所明定。同法施行細則第43條第1項並規定：
   「依本法第46條規定退回國外掉換之貨物報運出口時，海關
    應就納稅義務人依前條規定提供之申請書核對相符及查驗屬
    實後放行。」據此等規定，申請掉換進口免徵進口關稅，以
    經海關查明屬實核准後放行報運出口之貨物為其要件。
三、本件原告於91年11月11日委由港口事業股份有限公司向被告
    報運進口中國大陸產製紅、黑棗乾乙批，其中第2項來貨乾
    紅棗（以下系爭貨物）報列進口稅則第0804．10．10號，稅
    率27﹪，經依關稅法第14條第2項規定於同年月12日繳納保
    證金後准予先行驗放，嗣原告於提領後，以該批貨物顆粒大
    小不一、品質不良為由，於91年12月10日向被告申請依關稅
    法第46條規定准予掉換進口免徵關稅，經被告審核結果，其
    理由殊欠充分，乃於92年1月10日以基普進字第0920100242
    號函否准所請，而原告未經核准即於同年1月8日將系爭貨物
    退運出口，復分別於92年4月3日及同年5月13日函向財政部
    申請准予待賣方重新依合約規定出貨進口時抵繳稅款或全額
    退稅，以保障原告權益，案經財政部函移財政部關稅總局轉
    經被告審核後，分別以92年5月5日基普進字第0920103675號
    函及92年6月9日基普進字第0920104778號函復否准原告所請
    之事實，此有上開函文、進口報單、申請書、出口報單附原
    處分可稽，復為兩造所不爭執。查：
(一)、如前所述，原告申請系爭貨物掉換進口免徵關稅退運經核
      准前，即已於92年1月8日自行退運出口，核與上開關稅法
      第46條及同法施行細則第43條第1項規定不符。其申請准
      予待賣方重新依合約規定出貨進口時抵繳稅款或全額退稅
      ，亦無法律依據。
(二)、原告向被告申請時所附售貨合約（賣方：天津天保世紀貿
      易發展有限公司，買方：LIFONE INDUSTRIAL CO.,LTD.
      ）（附於原處分卷），並未就系爭貨物顆粒大小為約定，
      已難認顆粒大小不一為瑕疵。至原告於本院審理中另提出
      之產品購銷合同上之供方與系爭貨物之出賣人不同（合同
      上所載之貨物重量與進口報單所載進口貨物重量亦不同）
      ，該合同與本案不具關連性，自不足以認定系爭貨物顆粒
      大小不一為瑕疵。再原告自承系爭貨物進口時經查驗結果
      並無瑕庛，亦經經濟部標準檢驗局核發輸入檢驗合格證書
      ，有該合格證書在原處分卷可按。足證系爭貨物並無瑕疵
      或毀損情事。原告質疑抽樣檢驗並非每箱均開驗，何知其
      他未受檢箱數沒有品質瑕疵及毀損情事云云，並不足採。
      是系爭貨物並無關稅法第46條所稱之「損壞或規格、品質
      與原訂合約規定不符」情事，原告自不得請求掉換進口免
      徵關稅、抵繳稅款或全額退稅。
(三)、原告雖提出卷附標準海事檢定有限公司檢定報告，主張系
      爭貨物確有瑕庛云云。即令檢定之貨物為系爭貨物，依該
      檢定報告所載，該檢定係於91年12月13日，在Fu-Yang 冷
      凍公司進行，距系爭貨物於同年11月12日押款放行已逾一
      個月，並不能以當時系爭貨物之狀況，推論系爭貨物於進
      口時有同樣之狀況。再該檢定報告5（b）所載之不適合台
      灣市場銷售一語，乃受貨人代表人之主張，非檢定人之意
      見，（c）Ｂ載「A LOT OF THE JUJUBES WERE
      DISCOLOREDD,SHRUNK OR HAD UNEVEN SIZES,OF WHICH
      SOME OF THEM WERE MILDEWED.」中稱「a lot of」（許
      多），並未明確其數量或比例，是究竟多少數量有其所稱
      之退色、縮小或大小不一情形，而達到可認為系爭貨物（
      20,900公斤）有瑕疵或毀損程度，亦無從得知。是該檢定
      報告並不足以證明系爭貨物進口時有原告主張之瑕疵或毀
      損。
(四)、原告另主張出口報單明確載明復出口原因是不良品退回云
      云，然系爭貨物報運出口其通關方式係經由電腦篩選核定
      為C2免驗放行（見原處分卷附件十二之出口報單），原告
      雖於出口報單上繕載「不良品退回」字樣，亦係其一己之
      行為，並不足以據之認定系爭貨物進口時有瑕疵或毀損。
四、從而，被告否准原告掉換進口免徵關稅、待賣方重新依合約
    規定出貨進口時抵繳稅款或全額退稅之申請，並無違法。訴
    願決定予以維持，亦無不合。原告訴請撤銷並命被告退還已
    繳納之關稅、進口貨物費、營業稅等費用244,372元，為無
    理由，應予駁回。
五、據上論結，本件原告之訴為無理由，爰依行政訴訟法第98條
    第3項前段，判決如主文。
中    華    民    國    94     年     3    月    3     日
                        第一庭審判長法  官 姜素娥
                                    法  官 陳國成
                                    法  官 吳東都
上為正本係照原本作成。
如不服本判決，應於送達後20日內，向本院提出上訴狀並表明上
訴理由，如於本判決宣示後送達前提起上訴者，應於判決送達後
20日內補提上訴理由書（須按他造人數附繕本）。
中　　華　　民　　國　　94　　 年　   3  　月　　3 　  日
 　　  　　　　　　　    　         書記官 李金釵
